【裁判字號】    98,抗,37
【裁判日期】    980326
【裁判案由】    拍賣抵押物
【裁判全文】
臺灣桃園地方法院民事裁定                98年度抗字第37號
抗  告  人  萬泰商業銀行股份有限公司
法定代理人  乙○○
代  理  人  盧柏岑律師
上列抗告人因與相對人太子汽車工業股份有限公司、甲○○間拍
賣抵押物事件，抗告人對於民國98年1 月21日本院簡易庭97年度
司拍字第2335號所為裁定提起抗告，本院裁定如下：
    主  文
抗告駁回。
抗告程序費用新台幣壹仟元由抗告人負擔。
    理  由
一、按抵押權人，於債權已屆清償期，而未受清償者，得聲請法
    院，拍賣抵押物，就其賣得價金而受清償，依非訟事件法規
    定，係屬非訟事件，此項聲請之裁定，及抗告法院之裁定，
    僅依非訟事件程序，就抵押權及其債權形式上之要件是否具
    備予以審查為已足，並無確定實體上法律關係存否之效力，
    是對於此項法律關係有爭執者，應由有爭執之人，另循民事
    訴訟程序，以資解決。又抵押權人聲請法院拍賣抵押物，應
    以債權已屆清償期而未受清償者為限，此觀民法第873 條之
    規定自明。
二、本件抗告人主張：相對人於民國85年9 月24日以原裁定附表
    所示不動產，為向伊所負押租金返還債務之擔保，設定最高
    限額新台幣（下同）8 千4 百萬元之抵押權，依法登記在案
    。茲相對人對伊負有上開債務金額計為803,700,000 元，已
    屆清償期而未為清償，為此聲請准予拍賣抵押物等語。雖據
    提出租賃契約、押租金收據、不動產租賃契約書增補條款約
    定書、他項權利證明書、抵押權設定契約書、租賃房屋點交
    清單、土地暨建物登記謄本等為證，惟依相對人於97年12月
    8 日以書面提出對本件拍賣抵押物聲請之陳述意見書，陳稱
    ：抗告人與相對人已於97年9 月26日前經雙方代表人員協商
    ，合意展延清償期至98年3 月31日，清償期尚未屆至等語，
    並提出抗告人97年9 月26日泰總財字第09750002569 號函（
    下稱系爭函文）為證，依形式觀之，本件債務之清償期既經
    兩造合意展延而未屆至，則原裁定駁回抗告人本件之聲請，
    即無不合。
三、抗告意旨略以：兩造尚未就展延押租金之條件達成合意，因
    相對人之押租金債務於97年7 月25日到期，相對人無力清償
    ，與伊協商，伊提出條件為相對人須自97年7 月25日起自98
    年3 月31日止，按伊97年7 月25日訂頒之基本放款利率支付
    遲延利息，方願展延至98年3 月31日，伊已將此一條件做成
    同意書，附於系爭函文，請相對人於97年9 月30日前簽署後
    寄回，惟未見相對人簽署寄回，則抗告人協商之要約，當然
    失其拘束力，原審誤認雙方達成合意，顯有違誤。嗣伊於97
    年10月28日寄發存證信函予相對人，命其返還上述押租金，
    及自遲延時起之利息及違約金，自屬有據。況押租金債務有
    無展延，實屬實體上權利之爭執，非本件形式審查所需審究
    ，如本院認有審究必要，當依非訟事件法第32條之規定依法
    調查。原審於97年12月8 日收受相對人所提之上開抗告人協
    商要約函件，未予詳究意旨，即駁回抗告人之聲請，顯有未
    洽。並聲明廢棄原裁定等語。
四、經查：
  (一)按當事人互相表示意思一致者，無論其為明示或默示，契約
    即為成立，民法第153 條第1 項定有明文。依系爭函文說明
    三、所載：「經貴我雙方代表人員口頭協商，有關貴公司應
    返還予本行押租金，採展延至明（98）年3 月31日屆期清償
    方式辦理，為取代雙方代表先前所有口頭合意，函請貴公司
    簽訂『雙方同意書』，…」等語（見原審卷第90頁），已明
    示兩造業有將本件押租金返還之清償期展延至98年3 月31日
    之合意，又此函係由抗告人所發出，而由相對人提出於原審
    ，足信其為真正無訛，則抗告人發系爭函文予相對人，係為
    要求相對人簽訂雙方同意書以「取代」原已成立之意思表示
    合致，要可認定。嗣相對人縱未將上開雙方同意書簽回，亦
    無礙於上開口頭合意依形式觀之業已成立之事實。抗告人以
    該雙方同意書有關利率之變更係有利於相對人，且已載明相
    對人須同意該雙方同意書所載之條件，始同意展延清償期云
    云，主張兩造就上述展延清償期乙節尚未達成意思表示合致
    ，顯然與上開系爭函文所載：「…為『取代』雙方代表先前
    所有口頭合意…」等語之明確文意相違，而無可採。
  (二)抗告人雖另以相對人97年11月4 日太管總字第200800325 號
    函之說明二主張：兩造係經磋商後，由伊以上述雙方同意書
    為要約，相對人則以該函變更要約，依該過程，足證兩造尚
    未就押租金清償期之展延達成合意等語，惟抗告人以系爭函
    文檢附雙方同意書予相對人前，兩造已有將本件押租金返還
    之清償期展延至98年3 月31日之口頭合意，已如前述。而依
    相對人上開97年11月4 日函說明二所載意旨，仍在重申兩造
    間已有展延清償期至98年3 月31日之合意之意旨，並另請求
    抗告人調降利率及同意再展延至99年4 月1 日，依該函之形
    式觀之，無法推翻系爭函文所載兩造原已有展延清償期至98
    年3 月31日之口頭合意之事實。至於抗告人另提出97年11月
    17日泰總財字第09700007912 號函、97年10月28日存證信函
    ，以證明兩造尚未達成上述展延清償期之合意乙節，惟該函
    文及存證信函為抗告人片面所發出，復為相對人所否認，自
    不足以證明伊上開主張屬實。
  (三)綜上所述，本件押租金返還債務之清償期，依相對人所提出
    由抗告人所發出之系爭函文所示，於抗告人提出本件拍賣抵
    押物裁定之聲請時，尚未屆至，則原審依形式審查，駁回抗
    告人之聲請，尚無不合。從而，本件抗告，為無理由，應予
    駁回。
五、據上論結，本件抗告為無理由，依非訟事件法第46條、第21
    條第2 項、第24條第1 項，民事訴訟法第495 條之1 第1 項
    、第449 條第1 項、第78條，裁定如主文。
中    華    民    國    98    年    3     月    26    日
                民事第一庭  審判長法  官  郭琇玲
                                  法  官  吳爭奇
                                  法  官  范明達
正本係照原本作成。
如不服本裁定，僅得於收受本裁定正本送達後10日內，以適用法
規顯有錯誤為理由，向本院提出再抗告狀，（須附繕本乙份及繳
納再抗告裁判費新台幣1,000 元），經本院許可後始可再抗告。
中    華    民    國    98    年    3     月    27    日
                                  書記官  張豐松


司法院資訊處製作；財團法人民間司法改革基金會備份。
